【裁判字號】    96,重訴,138
【裁判日期】    980831
【裁判案由】    損害賠償
【裁判全文】
臺灣士林地方法院民事判決             96年度重訴字第138號
原      告  甲○○
訴訟代理人  黃旭田律師
複代理人    劉姿吟律師
被      告  乙○○
兼法定代理  丙○○
人
被      告  壬○○
                        3
            庚○○○
上列三人共  簡旭成律師
同訴訟代理
人
被      告  辛○○    住同上
            己○      住同上
上列六人共  李怡卿律師
同訴訟代理
人
複代理人    丁○○    住桃園縣桃園市○○路543號14樓
被      告  戊○○    住臺北市○○○路○段215號9樓之3
訴訟代理人  黃啟逢律師
上列當事人間請求損害賠償事件，經本院於中華民國98年8 月6
日言詞辯論終結，判決如下：
    主  文
被告壬○○應給付原告新加坡幣佰肆拾陸萬玖仟捌佰陸拾貳元
角捌分及自民國九十七年三月三十日起至清償日止，按年息百
分之五計算之利息。
被告壬○○應給付原告美金肆拾陸萬仟壹佰貳拾元伍角捌分及
自民國九十七年三月三十日起至清償日止，按年息百分之五計算
之利息。
被告丙○○應給付原告新臺幣貳仟零柒拾柒萬零貳佰柒拾貳元及
自民國九十六年六月十三日起至清償日止，按年息百分之五計算
之利息。
被告丙○○應給付原告新加坡幣壹佰貳拾萬肆仟貳佰零柒元貳角
捌分及自民國九十七年三月三十日起至清償日止，按年息百分之
五計算之利息。
被告庚○○○應給付原告新臺幣壹佰肆拾萬元及自民國九十七年
三月三十日起至清償日止，按年息百分之五計算之利息。
原告其餘之訴駁回。
訴訟費用由被告負擔五分之三；餘由原告負擔。
本判決第一項於原告以新加坡幣壹佰壹拾伍萬元供擔保後，得假
執行；但於被告壬○○以新加坡幣佰肆拾陸萬玖仟捌佰陸拾貳
元供擔保後，免為假執行。
本判決第二項於原告以美金壹拾伍萬仟元供擔保後，得假執行
；但於被告壬○○以美金肆拾陸萬仟壹佰貳拾元伍角捌分供擔
保後，免為假執行。
本判決第三項於原告以新臺幣陸佰玖拾貳萬元供擔保後，得假執
行；但於被告丙○○以新臺幣貳仟零柒拾柒萬零貳佰柒拾貳元供
擔保後，免為假執行。
本判決第四項於原告以新加坡幣肆拾萬元供擔保後，得假執行；
但於被告丙○○以新加坡幣壹佰貳拾萬肆仟貳佰零柒元貳角
捌分供擔保後，免為假執行。
本判決第五項於原告以新臺幣肆拾陸萬柒仟元供擔保後，得假執
行；但於被告庚○○○以新臺幣壹佰肆拾萬元供擔保後，免為假
執行。
原告其餘假執行之聲請駁回。
    事實及理由
壹、程序部分：
    按訴狀送達後，原告不得將原訴變更或追加他訴；但被告同
    意者、請求之基礎事實同一或僅擴張或減縮應受判決事項之
    聲明者，不在此限，又被告於訴之變更或追加無異議，而為
    本案之言詞辯論者，視為同意變更或追加，民事訴訟法第25
    5 條第1 項第1 、2 、3 款及第2 項定有明文。本件原告於
    起訴時係請求被告丙○○、乙○○、壬○○、庚○○○、辛○○、己○、戊○○應連帶給付原告新臺幣30,000,000元及
    自起訴狀繕本送達翌日起至清償日止按年息5%計算之利息，
    並依如附表一所示主張訴訟標的法律關係。
（一）於民國97年3 月28日具狀追加基於消費借貸法律關係，聲
      明請求被告庚○○○應給付原告1,400, 000元及自本書狀
      繕本送達翌日起至清償日止按年息5%計算之利息。
（二）同年月日並擴張聲明為：(一)被告應連帶給付原告12,970,2
      72元及新加坡幣5,600,714.1 元及美金504,898.75元，及
      其中新臺幣12,970,272元自起訴狀繕本送達翌日起至清償
      日止按年息5%計算之利息；及其餘新加坡幣5,600,714.1
      元及美金504 098.81元自97年3 月28日爭點整理書狀繕本
      送達被告翌日起至清償日止按年息5%計算之利息；(二)被告
      壬○○、庚○○○應給付原告新加坡幣4,396,506.82元及
      美金504,898.75元及自97年3 月28日爭點整理書狀繕本送
      達被告壬○○、庚○○○翌日起至清償日止按年息5%計算
      之利息；(三)被告丙○○應給付原告新臺幣12,970,272元及
      新加坡幣1,204,207.28元，及其中新臺幣12,970,272元自
      起訴狀繕本送達翌日起至清償日止，及其餘新加坡幣1,20
      4,207.28元自97年3 月28日爭點整理書狀繕本送達被告丙○○翌日起至清償日止按年息5%計算之利息；(四)上開第(一)
      、(二)項聲明，於新加坡幣4,396,506.82元及美金504,898.
      75元及自97年3 月28日爭點整理書狀繕本送達被告翌日起
      至清償日止按年息5%計算之利息之金額範圍內，如有任一
      被告為給付，其餘被告於該給付金額範圍內，免除其清償
      責任；(五)上開第(一)、(三)項聲明，於新臺幣12,970,272元及
      新加坡幣1,204,207.28元及其中新臺幣12,970,272元自起
      訴狀繕本送達翌日起至清償日止按年息5%計算之利息及其
      餘新加坡幣1,204,207.28元自自97年3 月28日爭點整理書
      狀繕本送達被告翌日起至清償日止按年息5%計算之利息之
      金額範圍內，如有任一被告為給付，其餘被告於該給付金
      額範圍內，免除其清償責任；(六)被告丙○○應給付原告新
      臺幣7,80 0,000元及自起訴狀繕本送達翌日起至清償日止
      按年息5%計算之利息。
（三）於98年6 月3 日復以民事準備八狀陳稱：「第二項基於與
      被告壬○○、庚○○○間之委任及消費寄託關係，請求該
      二人就原告匯給被告壬○○之款項，負返還責任，復因該
      二人所負者乃不真正連帶責任，故如其中一人為給付，另
      一人於其給付範圍內免為給付，如鈞院認委任關係及消費
      寄託關係不成立，原告則依不當得利之法律關係請求返還
      。第三項基於與被告丙○○間之委任及消費寄託關係，請
      求被告丙○○返還『原告直接匯給被告丙○○之款項』及
      『原告間接自被告壬○○、被告庚○○○匯給被告丙○○
      之款項』，如鈞院認委任關係及消費寄託關係不成立，原
      告則依不當得利之法律關係請求返還」等語，各別對於上
      開第(二)、(三)項聲明部分未以不當得利法律關係請求部分，
      又再追加以不當得利法律關係請求。
    上開（一）之追加部分，被告庚○○○業已無異議，而為本
    案之言詞辯論；又（二）之追加部分為訴之聲明的擴張；（
    三）之追加部分，並未變更基礎事實，揆諸前開規定，原告
    訴之追加，於法並無不合，應予准許。
貳、實體部分
一、原告起訴主張：被告丙○○、庚○○○為原告之姊妹、被告
    戊○○、壬○○分別為被告丙○○、庚○○○之配偶，被告
    乙○○為被告丙○○之女，被告辛○○、己○為被告庚○○○之子女，原告因在新加坡開設CHIEN ENTERPRISE企業（以
    下簡稱建業企業）之獨資商號，並旅居於該地，自民國83年
    起，委由被告丙○○、庚○○○代為處理原告在我國境內之
    股票買賣、孳息賺取及銀行庶務事宜，為處理事務之便利，
    原告將個人存摺、身份證及印章等相關文件交被告丙○○保
    管，並依被告庚○○○指定，陸續將款項（以下簡稱系爭匯
    款）自新加坡匯至被告壬○○之帳戶。詎被告庚○○○、壬○○、丙○○明知系爭款項為原告所委託或寄託之金額，竟
    未經同意分別轉匯至被告辛○○、己○、丙○○、乙○○、
    戊○○等人之帳戶，被告顯然意圖欲將系爭款項占為己有，
    享有不當之利益，並致原告受有損害。又被告丙○○於88年
    5 月3 日及同年月20日，利用其保管原告存褶、身分證、印
    章之便，逕自原告帳戶內將7,800,000 元提出，交付給訴外
    人王德椿，該筆款項，被告丙○○自已違反兩造間委任約定
    ，應對原告負賠償責任，且取走款項之行為亦屬向原告借貸
    行為，亦負返還之責；被告庚○○○亦曾於90年6 月12日向
    原告借款1,400,000 元，屢經催索，迄今仍尚未歸還，亦應
    一併返還之。爰以起訴狀繕本送達被告庚○○○、丙○○，
    作為終止兩造間委任及消費寄託關係之意思表示，而依契約
    終止後的回復原狀，被告壬○○、庚○○○、蘇蘭英自應就
    系爭款項及其孳息返還予原告。為此，基於侵權行為、消費
    寄託、委任契約、消費借貸、不當得利等法律關係，聲明請
    求：(一)被告應連帶給付原告12,970,272元及新加坡幣5,600,
    714.1 元及美金504,898.75元，及其中新臺幣12,970,272元
    自起訴狀繕本送達翌日起至清償日止按年息5%計算之利息；
    及其餘新加坡幣5,600,714.1 元及美金504 098.81元自97年
    3 月28日爭點整理書狀繕本送達被告翌日起至清償日止按年
    息5%計算之利息；(二)被告壬○○、庚○○○應給付原告新加
    坡幣4,396,506.82元及美金504,898.75元及自97年3 月28日
    爭點整理書狀繕本送達被告壬○○、庚○○○翌日起至清償
    日止按年息5%計算之利息；(三)被告丙○○應給付原告新臺幣
    12,970,272元及新加坡幣1,204,207.28元，及其中新臺幣12
    ,970,272 元 自起訴狀繕本送達翌日起至清償日止，及其餘
    新加坡幣1,20 4,207. 28元自97年3 月28日爭點整理書狀繕
    本送達被告丙○○翌日起至清償日止按年息5%計算之利息；
    (四)上開第(一)、(二)項聲明，於新加坡幣4,396,506.82元及美金
    504,898.75元及自97年3 月28日爭點整理書狀繕本送達被告
    翌日起至清償日止按年息5%計算之利息之金額範圍內，如有
    任一被告為給付，其餘被告於該給付金額範圍內，免除其清
    償責任；(五)上開第(一)、(三)項聲明，於新臺幣12,970,272元及
    新加坡幣1,204,207.28元及其中新臺幣12,970,272元自起訴
    狀繕本送達翌日起至清償日止按年息5%計算之利息及其餘新
    加坡幣1,204,207.28元自自97年3 月28日爭點整理書狀繕本
    送達被告翌日起至清償日止按年息5%計算之利息之金額範圍
    內，如有任一被告為給付，其餘被告於該給付金額範圍內，
    免除其清償責任；(六)被告丙○○應給付原告新臺幣7,800,00
    0 元及自起訴狀繕本送達翌日起至清償日止按年息5%計算之
    利息；(七)被告庚○○○應給付原告新臺幣1,400,000 元及自
    前揭民事爭點整理狀繕本送達翌日起至清償日止按年息5%計
    算之利息。(八)並願供擔保，請准宣告假執行。
二、被告則均聲明：(一)原告之訴及假執行之聲請均駁回；(二)如受
    不利判決請准提供擔保免假執行。並分別抗辯如下：
（一）被告壬○○以：原告因長年旅居新加坡之關係，且建業企
      業在國內並無聘雇人員，故被告壬○○自79年起即受原告
      委任代其處理在台之事務，包括負責找廠商資料、推展業
      務接洽客戶等事宜。建業企業於86年2 月17日、同年7 月
      17 日 、同年11月14日分別匯款新加坡幣1,002,065.28元
      、205,21 6元、美金185,210 元至被告壬○○帳戶之款項
      ，一部分係作為被告壬○○為建業企業提供勞務之報酬，
      另一部分則供被告壬○○代原告辦理在國內事務之用，其
      後，被告壬○○於88年間指示被告庚○○○，將其與建業
      企業及原告間之匯款往來明細彙整，並傳真予原告核對會
      算後，兩造間之資金往來即已完成結算，系爭款項剩餘部
      分，被告壬○○已分別匯入原告在臺灣之帳戶或被告庚○○○於新加坡大華銀行供原告使用之帳戶內，其餘則均為
      原告允諾給予被告壬○○、庚○○○、丙○○之酬勞或贈
      與，故被告壬○○並無侵占系爭款項或受有不當得利等情
      。再者，原告曾於93年1 月間向被告壬○○借款新臺幣11
      ,420,000 元 ，作為建業企業在國內訴訟之擔保金，依一
      般常理，如被告壬○○尚有未返還予原告之款項，原告自
      可指示被告壬○○將該款項領出以作為擔保金，而無另向
      被告壬○○借款之必要，足見兩造間關於系爭款項即已結
      算完畢，縱被告壬○○被認定有不當得利，惟原告當初匯
      款之目的係以為建業企業逃漏稅，屬不法原因之給付，原
      告自不得請求被告壬○○返還等語，資為抗辯。
（二）被告庚○○○則以：否認有受原告委任代其處理銀行業務
      等事宜，亦否認曾提供被告壬○○之帳戶供原告使用。本
      件係原告為委任被告壬○○、丙○○處理其在臺灣之事務
      ，而將系爭款項匯至被告壬○○之帳戶，其中一部分作為
      被告壬○○、丙○○受任處理特定事務之報酬，另一部分
      則寄託於被告壬○○之帳戶，而與被告庚○○○為無涉。
      再者，被告庚○○○向原告所借款項1,400,000 元，業經
      原告同意免除清償責任，被告庚○○○自無返還之義務。
      縱經審認兩造間仍存有委任或消費借貸關係存在，被告亦
      得以原告使用被告庚○○○於新加坡大華銀行帳戶內之存
      款對原告主張抵銷等語，資為抗辯
（三）被告丙○○則以：原告因長年旅居國外，故將其個人銀行
      存摺、印章與身分證等證件交予被告丙○○保管，並委由
      被告代其辦理股票買賣台及處理建業企業在國內業務等事
      項。88年底，因被告丙○○業已達成原告所委任之事項，
      遂將上開證件返還予原告，終止兩造間之委任關係。原告
      如認被告丙○○有侵占行為，或因上開委任事項造成原告
      受有損害，則原告於88年間即已得知上情，自無遲至今日
      始為請求之理。再者，系爭款項一部分係原告給付被告丙○○之委任報酬，另有部分則作為原告辦理國內事務之用
      ，被告丙○○並無侵占或受有不當得利之情。另被告丙○○於同年因購屋所需向原告所借之7,800,000 元款項，除
      被告已清償620,000 元外，其餘部分因原告同意免除被告
      之清償責任而消滅。又原告未能說明其匯款予被告丙○○
      之各筆款項之原因，則其逕依委任、消費寄託、不當得利
      法律關係對被告請求，即屬無據等語，資為抗辯。
（四）被告乙○○、辛○○、己○、戊○○則以：原告並未舉證
      其等有何侵權行為或受有不當得利之事實，且系爭款項於
      原告匯入被告壬○○、丙○○之帳戶時，即因混同而移轉
      所有權，縱被告受有渠等之匯款，亦未因此即對原告構成
      侵權行為或受有不當得利等語，資為抗辯。
三、兩造爭執及不爭執之事項：
（一）不爭執事項：
   1、建業企業在新加坡為原告所經營之獨資商號。
   2、原告曾於88年間委託被告丙○○、壬○○找徵信社查訪騰
      元電子公司財產資料，並由被告丙○○以其名義購買8,00
      0,000 元定存單，以提供為假扣押騰元電子公司財產之擔
      保金之用。
   3、原證七第二頁之明細（本院卷（一）32頁）係被告壬○○
      指示其配偶被告庚○○○將其與建業企業、原告間匯款之
      往來整理，並傳真予原告，並經原告核對後僅認為有一筆
      匯予被告丙○○之1,620,000 元之款項重複記載，而經原
      告刪除。
   4、原告於93年1 月30日簽立字據向被告壬○○借款11,420,0
      00元（被證二，本院卷（一）第217 頁）。
   5、被告庚○○○於86年7 月31日匯款新臺幣2,910,000 元、
      於87年1 月16日匯款新台幣1,500,000 元、於87年8 月14
      日匯款新台幣1,620,000 元、於88年3 月10日匯款美金11
      5,000 元（折合成新臺幣3,808,225 元）、於88年3 月10
      日匯款新台幣2,000,000 元至被告丙○○土地銀行士林分
      行帳戶。
   6、被告壬○○於兆豐國際商業銀行新興分行美金帳號，自開
      戶以來每筆外幣匯入之明細：
┌─┬────┬──────┬─────┬──┐
│編│到匯日期│金額USD     │折合新台幣│匯款│
│號│        │（美元）    │ （元）   │人  │
├─┼────┼──────┼─────┼──┤
│1 │82.11.06│229,871.04  │6,165,141 │    │
│  │        │            │          │    │
│  │        │            │          │    │
│  │        │            │          │    │
├─┼────┼──────┼─────┼──┤
│2 │83.01.31│ 34,946.25  │  922,581 │    │
│  │        │            │          │    │
│  │        │            │          │    │
│  │        │            │          │    │
├─┼────┼──────┼─────┼──┤
│3 │86.11.14│182,535.83  │5,787,694 │建業│
│  │        │            │          │企業│
│  │        │            │          │    │
├─┼────┼──────┼─────┼──┤
│4 │87.01.09│205,446.36  │6,995,449 │建業│
│  │        │            │          │企業│
│  │        │            │          │    │
├─┼────┼──────┼─────┼──┤
│5 │87.04.09│301,547.30  │9,929,953 │建業│
│  │        │            │          │企業│
│  │        │            │          │    │
├─┼────┼──────┼─────┼──┤
│6 │87.06.10│109,107.76  │3,786,039 │建業│
│  │        │            │          │企業│
│  │        │            │          │    │
├─┼────┼──────┼─────┼──┤
│7 │87.11.09│ 47,250.82  │1,536,597 │建業│
│  │        │            │          │企業│
│  │        │            │          │    │
├─┼────┼──────┼─────┼──┤
│8 │89.01.28│110,118.61  │3,376,237 │建業│
│  │        │            │          │企業│
│  │        │            │          │    │
├─┴────┼──────┼─────┼──┤
│合     計   │1,220,823.97│38,499,691│    │
└──────┴──────┴─────┴──┘
7、被告壬○○於合作金庫商業銀行高雄分行新加坡幣帳號，
   自開戶以來每筆外幣匯入之明細：
┌─┬────┬──────┬─────┬──┐
│編│到匯日期│金額SGD（新 │折合新台幣│匯款│
│號│        │加坡幣）    │（元）    │人  │
├─┼────┼──────┼─────┼──┤
│1 │84.12.22│1,052,462.32│20,298,841│建業│
│  │        │            │          │企業│
│  │        │            │          │    │
├─┼────┼──────┼─────┼──┤
│2 │85.02.08│  747,052.75│14,486,847│建業│
│  │        │            │          │企業│
│  │        │            │          │    │
├─┼────┼──────┼─────┼──┤
│3 │85.05.20│  440,827.59│8,547,206 │    │
│  │        │            │          │    │
│  │        │            │          │    │
│  │        │            │          │    │
├─┼────┼──────┼─────┼──┤
│4 │86.02.17│1,002,065.28│19,487,164│建業│
│  │        │            │          │企業│
│  │        │            │          │    │
├─┼────┼──────┼─────┼──┤
│5 │86.03.20│  463,065.81│8,828,813 │建業│
│  │        │            │          │企業│
│  │        │            │          │    │
├─┼────┼──────┼─────┼──┤
│6 │86.07.17│  205,216.22│3,935,226 │建業│
│  │        │            │          │企業│
│  │        │            │          │    │
├─┼────┼──────┼─────┼──┤
│7 │88.08.12│     101,000│1,938,796 │    │
├─┴────┼──────┼─────┼──┤
│合       計 │4,011,689.97│77,522,893│    │
└──────┴──────┴─────┴──┘
8、被告壬○○於兆豐國際商業銀行新興分行美金帳號匯出之金
   額、日期、折合新臺幣金額明細：
┌─┬────┬────┬─────┬───┐
│編│匯出日期│金額USD │折合新台幣│收款人│
│號│        │（元）  │（元）    │      │
├─┼────┼────┼─────┼───┤
│1 │88.04.14│500,000 │16,475,000│甲○○│
├─┼────┼────┼─────┼───┤
│2 │88.10.05│ 36,211 │ 1,151,148│孫潤本│
├─┼────┼────┼─────┼───┤
│3 │88.10.05│ 12,500 │   397,375│甲○○│
├─┼────┼────┼─────┼───┤
│4 │90.03.12│116,600 │ 3,787,168│甲○○│
├─┴────┼────┼─────┼───┤
│合      計：│665,311 │21,810,691│      │
└──────┴────┴─────┴───┘
9、被告壬○○於合作金庫商業銀行高雄分行新加坡幣帳號，
   自開戶以來每筆外幣匯出之明細：
┌─┬────┬────┬────┬─────┬───┬─┐
│編│匯出日期│匯出金額│到匯日期│到匯金額  │收款  │備│
│號│        │SGD （新│        │SGD （新加│人    │註│
│  │        │加坡幣）│        │坡幣）    │      │  │
├─┼────┼────┼────┼─────┼───┼─┤
│1 │85.02.15│1,730,00│ 85.02.1│ 1,729,980│蘇孫中│被│
│  │        │0       │        │          │慧（新│告│
│  │        │        │        │          │加坡大│不│
│  │        │        │        │          │華銀行│爭│
│  │        │        │        │          │帳戶）│執│
├─┼────┼────┼────┼─────┼───┴─┤
│2 │85.11.01│400,000 │ 85.11.0│   399,980│蘇孫中│被│
│  │        │        │        │          │慧（新│告│
│  │        │        │        │          │加坡大│不│
│  │        │        │        │          │華銀行│爭│
│  │        │        │        │          │帳戶）│執│
├─┼────┼────┼────┼─────┼───┼─┤
│3 │87.05.05│900,000 │        │   900,000│孫潤本│有│
│  │        │        │        │          │      │爭│
│  │        │        │        │          │      │執│
├─┼────┼────┼────┼─────┼───┼─┤
│4 │87.06.11│136,000 │        │   136,000│孫潤本│有│
│  │        │        │        │          │      │爭│
│  │        │        │        │          │      │執│
├─┼────┼────┼────┼─────┼───┼─┤
│5 │87.06.20│160,000 │ 87.06.2│   159,980│蘇孫中│被│
│  │        │        │        │          │慧（新│告│
│  │        │        │        │          │加坡大│不│
│  │        │        │        │          │華銀行│爭│
│  │        │        │        │          │帳戶）│執│
├─┼────┼────┼────┼─────┼───┼─┤
│6 │88.10.05│20,400  │  8.10.0│    20,380│蘇孫中│被│
│  │        │        │        │          │慧（新│告│
│  │        │        │        │          │加坡大│不│
│  │        │        │        │          │華銀行│爭│
│  │        │        │        │          │帳戶）│執│
├─┴────┼────┼────┼─────┼───┼─┤
│合      計：│3,346,40│        │ 3,346,320│      │  │
│            │        │        │          │      │  │
└──────┴────┴────┴─────┴───┴─┘
（二）爭執事項：
   1、原告、建業企業匯予被告壬○○之款項法律上之原因為何？
   2、被告庚○○○、壬○○、丙○○是否為原告及建業企業處
      理在國內之業務，而由原告允給予報酬？
   3、被告是否因將系爭款項占為已有而共同侵害原告的財產權
      ？
   4、被告庚○○○是否因借貸而積欠原告1,400,000 元，且尚
      未清償完畢？
   5、被告丙○○是否因借貸而積欠原告7,800,000 元，且尚未
      清償完畢？
   6、原告請求之金額是否合理？
四、本院得心證之理由：
（一）原告與被告間之法律關係
   1、按所謂委任，係指委任人委託受任人處理事務之契約而言
      。委任之目的，在一定事務之處理。故受任人給付勞務，
      僅為手段，除當事人另有約定外，得在委任人所授權限範
      圍內，自行裁量決定處理一定事務之方法，以完成委任之
      目的，最高法院77年度台上字第2517號裁判意旨可供參照
      。又稱寄託者，謂當事人一方以物交付他方，他方允為保
      管之契約，寄託物為代替物時，如約定寄託物之所有權移
      轉於受寄人，並由受寄人以種類、品質、數量相同之物返
      還者，為消費寄託，民法第589 條第1 項、第602 條第1
      項定有明文。本件原告主張其委由被告丙○○、庚○○○
      代為處理原告在國內之股票買賣、孳息賺取及銀行庶務等
      事宜，並依被告庚○○○指定，將系爭款項自新加坡匯至
      被告壬○○之帳戶。故與被告丙○○、庚○○○、壬○○
      間，分別就如附表一所示的各欄款項部分分別成立委任契
      約關係或寄託關係，並提出被告丙○○保管之銀行存摺封
      面影本、銀行網頁資料、證券存摺封面（本院卷一第16～
      22 頁） 、原告之存摺（本院卷一第27頁）、建業企業匯
      款單（本院卷一第28～30頁）、被告庚○○○傳真文。（
      本院卷一第31～34頁）。被告丙○○、庚○○○、壬○○
      對於原告自新加坡匯款予被告壬○○及曾將個人存摺、身
      份證及印章等相關文件交被告丙○○保管乙節並不爭執，
      惟仍以所取得之金額為建業企業之報酬為辯。經查：原告
      所委託之事務與兩造間的金錢往來尚無直接關係，此參照
      被告庚○○○於88年10月4 日傳真原告文（本院卷一第31
      頁）內載述：「看看金額可真不少，你看你知道你本事很
      大吧！」，「另外，我明天去匯美金給弟＄36211-（美金
      餘47200 定存）剩餘的要進哪裡帳號，或要如何，請回我
      ？新幣二萬我也會匯過去（兩家銀行一東一西，可能分二
      天做）」；於同年10月7 日之傳真文（本院卷一第33頁）
      載述：「10月5 日前天在銀行中跑來跑去（在以前的家那
      邊比較遠）因為弟弟耳誤、口誤，把美金換成台幣匯給了
      他，結果那是美金戶頭，不成，又退回，我又去銀行撤銷
      美金買賣，還好沒有損失金錢，我匯了USD36211給弟，剩
      餘USD12500我匯到你土銀士林分行US戶口去了，另外也把
      剩餘的新幣20400 匯去新加坡我名下的戶頭，請查看。前
      天掛單九德18.7元五張，廣達253 元1 張，我把押金（房
      子）也買了一張253 元，…不知妳還回來否？」，「7.10
      .'99 妳 現有股票台積電141.5 X 3 142 X 2 聯電83.0 X
      1 83.5 X 1華碩333 X 1 （33.3萬）廣達253 X 1 （25.3
      萬）其實台積電、聯電都很高了，我實在不適合看股票盤
      ，心上上下下，但以上都是好股，即使套住，放久了，還
      是會生子子孫孫，應該沒事的。還需要進嗎？」等語，被
      告對於上開傳真之真正，並不爭執，堪足為憑，則依其內
      容，原告確匯大筆金額至國內，而被告庚○○○可經手處
      理，但原告所匯款項，或由被告庚○○○保管、或代為購
      買股票或匯寄親友，且所匯何款項係委由被告庚○○○代
      購買股票等均不明。是原告所匯款項目的未必均委託被告
      庚○○○代管理作為股票買賣使用，也未必要求被告庚○○○須將所匯款項，在一定期日由被告庚○○○返還相同
      之幣別之款項，又原告既可指示被告庚○○○購買股票或
      匯寄款項，亦非贈與。至原告與被告丙○○間之法律關係
      ，僅有原告交付個人存摺、身份證及印章等相關文件為佐
      證，對於原告所匯予被告丙○○之款項，其目的究係基於
      何法律關係，亦無法確切說明。況原告亦自承：「原告之
      所以提起本件訴訟，源於原告基於家人間之信賴關係，委
      託姊妹即被告丙○○、庚○○○管理金錢，而家人間之相
      處亦不同於一般之商業往來或法律關係，錙銖必較，凡事
      精算。然原告於新加坡經營個人獨資事業多年，藉著新加
      坡國際化、貿易繁榮及個人的努力不懈，終也累積不少財
      富，當時基於信任，從未對被告庚○○○、丙○○受任管
      理之原告款項為精細之核對帳務之舉。直至原告於被告壬○○與孫潤本間返還借款訴訟進行中，親耳聽聞被告庚○○○證稱其未受原告委任並稱原告匯入之款項全係給被告
      壬○○、丙○○酬庸云云，終於恍然大悟，原來至親的姊
      妹們早已將款項認係彼等自己所有，甚至在原告要求要對
      帳、要求要結算之時，一味的以『酬庸』之詞置辯，全然
      拒絕提出任何帳務資料。幾十年的姊妹信任，至今卻是遭
      被告等矢口否認，拒絕對帳的結果，令原告頗為心寒」等
      語（本院卷一第299 頁），即原告係以「家」為對象，將
      系爭款項匯至國內，交予其家中成員（親屬或家屬）即被
      告丙○○、壬○○、庚○○○等，以藉此同時達成財產保
      管、孳息賺取、家人扶助等目的。因「家」在法律上已非
      財產法上的財產主體，自不具有受領取得系爭款項之權利
      能力，則原告匯款之目的自非現行法上可定性為原告與被
      告丙○○、壬○○、庚○○○何種單獨的法律關係，此從
      被告庚○○○雖為原告以部分款項購買股票，並有回報之
      事實，但仍否認兩造間有何法律關係存在，益徵此情。是
      原告主張與被告丙○○、庚○○○、壬○○間，分別就如
      附表一所示的各欄款項部分分別成立委任契約關係或寄託
      關係云云，不僅原告未就個別的法律關係充分舉證以明，
      且所匯款項之目的均不具有完整之委託、寄託等法律關係
      內容，是認原告該部分法律關係之主張均不足採。
   2、被告壬○○主張原告所匯系爭款項有一部分係原告交予被
      告壬○○之酬庸分紅，其餘則依原告指示匯還給原告、原
      告家人及匯至被告庚○○○於新加坡大華銀行帳戶，而由
      原告領用為辯。其酬勞取得原因則具狀詳稱：被告壬○○為建業企業在臺灣尋找合作之廠商，先行前往各工廠了
      解廠內運作並予評估，待原告來台時，則駕駛個人之進口
      賓士、奧迪等車陪同甲○○前往洽商，對外原告介紹被告
      壬○○為公司股東，用以營造原告企業有成之形象，甚且
      與原告共同招待來台之採購人員赴陽明山、花蓮旅遊；
      83 年 間，原告為爭取與九德電子公司之長期合作，多次
      與被告壬○○、戊○○一同巡視工廠生產線，聽取簡報，
      斯時戊○○為大杰建設公司之負責人，原告為使九德公司
      相信建業企業有付款能力，對外謂大杰建設公司為建業企
      業在台之股東，而戊○○為其姊夫，其並應九德公司人員
      之要求，前往大杰建設公司，以了解建業企業之股東大杰
      公司經營之規模，用以評估建業企業付款之能力，而為使
      九德公司能信任原告甲○○之人脈、財力，並由被告等人
      與原告共同代表建業企業參加九德公司之餐宴，最終使得
      建業企業與九德公司簽訂長期合作之契約，由建業企業擔
      任九德公司在新加坡之代理銷售商，並延長付款期，使得
      建業企業有足夠時間收取貨款後再支付九德公司，免除資
      金壓力，奠定建業企業成功之基；88年間，建業企業與
      廠商騰元電子公司間因合約爭訟，被告壬○○亦受建業企
      業之委託，協助進行台灣之訴訟事宜，除向經濟部調取騰
      元電子之公司資料外，並委託徵信社查訪騰元電子公司之
      財產資料，委託律師處理法院假扣押、提存事宜，由被告
      壬○○協助將資金匯入被告丙○○帳戶，並由被告丙○○
      以自身名義購買新臺幣8,000,000 元定存單，以提供為假
      扣押擔保金之用，並交付提存金與委任費用與律師，嗣在
      本案訴訟中，騰元電子公司即與建業企業達成和解，建業
      企業獲得數十萬美元之賠償；被告丙○○、壬○○為建
      業企業拓展事業，使得原告於86年至88年三年間之收入達
      4,347,351 元新加坡幣，約計八千餘萬元新台幣；90年
      間，建業企業以九德電子公司違約為由，請求懲罰性違約
      金，其所據以主張者，即係被告丙○○、壬○○協助建業
      企業與九德電子公司間所簽訂之協議書，該訴訟嗣經法院
      判決九德電子公司應賠償建業企業美金1,000,000 元之懲
      罰性違約金（本院卷第246-248 頁）。並提出合約底稿（
      本院卷一第270 頁）、合作協議書說明文（本院卷一第27
      1 頁）、照片三幀（本院卷一第269 頁）、土地建物謄本
      影本、經濟部函、提存書、保管品收受證明、土地銀行扣
      稅憑單、匯款單。（本院卷一第272 ～283 頁）、對帳單
      、銀行支票（本院卷一第284 ～286 頁）為證。依其所述
      ，被告壬○○與原告間存有有償委任、寄託等法律關係。
      原告對於被告壬○○之答辯則陳稱以被告壬○○並未涉入
      建業企業之事業經營，未為委任，匯予被告壬○○之款項
      僅係依被告庚○○○之指示而匯款，也未成立何寄託關係
      。經查：被告壬○○所辯並未就其與原告間存在兩造於何
      時、何地成立何等內容之有償委任契約？約定之內容為何
      ？約定之對價為何？約定之給付方式為何？約定之給付時
      間為何？等為確切說明，且所提證據亦僅顯示建業企業在
      國內與他公司合作事宜，不論於照片或書面資料均未見被
      告壬○○與原告間的合意內容，所稱為建業企業拓展事業
      ，使得原告於86年至88年三年間之收入達4,347,351 元新
      加坡幣，約計八千餘萬元新台幣云云，毫無依據，更屬空
      洞，難以此確認原告所匯款項目的在支付被告壬○○為原
      告處理事務之報酬。又被告壬○○之配偶即被告庚○○○
      於88年間在上揭傳真中亦曾記載：「我覺得每個人的財運
      大多不同，有人偏財運著實不少，…，你也努力也很有成
      果，阿泰說來也很辛苦。白天、晚上的做，但入錯行不過
      怎麼說呢，知足也算可以了」等字眼，顯對於原告收入豐
      厚表示欽羡，而其配偶卻因入錯行即使辛苦也未能賺取高
      額收入，業將原告所匯款項與被告壬○○之收入截然劃分
      之意甚為明灼。況原告或建業企業所匯款項，依上揭不爭
      執事項中之記載，大都於85年至88年，與被告壬○○所稱
      於83年間及90年間的事務處理，均時間差距過大，顯難認
      係原告之後付或預支金額，則被告壬○○所稱於88年間協
      助建業企業與騰元電子事宜，是否就能取得原告系爭款項
      中大部分之金額作為酬勞，至屬有疑。是被告壬○○所稱
      取得報酬云云，應屬未經證明之事實，並不足採。另被告
      壬○○所稱寄託部分，除有上揭不爭執事項中回寄予原告
      之帳目外，對於寄託之事實均未舉證以明，惟金錢之交付
      與法律關係之存在與否，並無必然關係，是被告壬○○該
      部分之主張，仍屬無據，應不足採。
   3、被告丙○○亦辯稱受有勞務報酬，並引用上開被告壬○○
      所提事證，惟為原告所否認，且由上開事證仍難證明原告
      與被告間有何「勞務內容」、「勞務對價」、「對價給付
      時間」等事項，是該部分所辯，亦屬無據，尚不足採。
   4、綜上所述，原告與被告丙○○、壬○○間所主張委任、寄
      託等法律關係均難認為存在，此外復查無兩造間有何他法
      律關係存在之可能，堪認原告所匯系爭款項並無法律上之
      原因，依法原告自得請求向其直接給付款項之被告請求返
      還。
（二）應返還之金額
   1、按無法律上之原因而受利益，致他人受損害者，應返還其
      利益；不當得利之受領人，不知無法律上之原因，而其所
      受之利益已不存在者，免負返還或償還價額之責任。民法
      第179 條、第182 條第1 項定有明文，惟民法第182 條第
      1 項所謂「所受之利益已不存在」，非指所受利益之原形
      不存在者而言，原形雖不存在，而實際上受領人所獲財產
      總額之增加現尚存在，不得謂利益不存在。如不當得利之
      受領人所受利益為金錢時，因金錢具有高度可代替性及普
      遍使用性，祇須移入受領人之財產中，即難以識別。是原
      則上無法判斷其存在與否，除非受領人能明確證明確以該
      金錢贈與他人，始可主張該利益不存在，最高法院93年度
      台上字第1980號裁判意旨可供參照。本件原告主張匯至國
      內由被告壬○○所取得金額，新加坡幣計有451,655 元、
      1,052,462.32元、747,052.75元、440,827.59元、1,002,
      065.28元、463,065.81元，205,216.22元，另包含被告壬○○在合作金庫商業銀行高雄分行之利息收入新加坡幣34
      ,161.85 元，合計為新加坡幣4,396,506.82元；匯予被告
      壬○○美金185,235.83元、205,446.36元、301,547.3 元
      、109,107.76元、47,250.82 元、110,118.61元，並包含
      利息美金38903.05、2875.12 元，再扣除被告壬○○已匯
      還原告的金額美金60,000元、500,000 元、12,500元、11
      6,600 元及匯給孫潤本之美金36,211元，尚有美金504,89
      8.75元；原告直接匯給被告丙○○新臺幣797,805 元、1,
      834,242 元，所匯新加坡幣300,628.5 元、502,638.71元
      、400,940.07元（本院卷七第282-283 頁）等情。並提出
      兆豐國際商業銀行新加坡分行提供之匯款單8 紙（本院卷
      五第223 、224 、225 、226 、227 、228 、229 、230
      頁）、匯款單2 紙（本院卷一第29頁、卷二第23頁）、外
      匯活期存款帳（本院卷五第266 頁）、匯款至被告壬○○
      兆豐國際商業銀行新興分行帳戶之匯款單6 紙（本院卷二
      第17-22 頁）為證。惟查：
   （1）壬○○部分：
      本件被告壬○○於合作金庫商業銀行高雄分行新加坡幣
        帳號，自開戶以來每筆新加坡幣匯入之明細如附表二，
        有合作金庫商業銀行高雄分行97年2 月26日合金高外匯
        字第0970000693號函（本院卷五第169 頁）在卷可稽，
        其中如附表二編號7 之匯入款項，原告並未主張，自不
        應計入；如附表二編號3 之金額，固與原告之主張相符
        ，惟尚無證據顯示由何人匯入，且經本院向銀行查詢，
        亦因超過保存年限，而無法提供具體資料以供查明，有
        上開銀行98年3 月11日合金高外字第0980000746號函附
        卷可參，被告對於該筆款項確係由原告或建業企業所匯
        加以爭執，是本筆款項尚無法證明係原告所匯，該部分
        主張不足採，自應予剔除；餘附表二編號1 、2 、4 、
        5 、6 之款項均為建業企業所匯，且建業企業原係合資
        公司，於西元1992年（即民國81年）合夥人撤資後，現
        為獨資商號，負責人為原告，有駐新加坡台北代表處97
        年3 月13日新加字第15 8號函（本院卷五第199 頁）在
        卷足按，被告對此並不爭執，是與原告之人格視為同一
        ，原告請求該部分金額新加坡幣3, 469,862.38 元，為
        有理由，應足可採。此外復查無原告有另外再匯予被告
        壬○○新加坡幣之跡證，是逾此部分之請求，則屬無據
        ，不應准許。
      被告壬○○於兆豐國際商業銀行新興分行美金帳號，自
        開戶以來每筆外幣匯入之明細如附表三，有兆豐國際商
        業銀行新興分行97年2 月20日（九七）兆興字第42號函
        、97年7 月14日（九七）兆興字第175 號函、98年2 月
        24日（九八）兆興字第53號函附卷可按（本院卷五第16
        2 頁、本院卷六第214 頁、本院卷七第191 頁），復有
        原告所提出匯款單6 紙（本院卷二第17-22 頁）可資參
        佐，被告均不爭執，堪可認定屬實。惟參照上開函件答
        覆內容，如附表三編號1 、2 之款項，其中編號1 匯款
        人為"PATCH REEF TITLE CO" ，編號2 之匯款人亦無法
        確證為原告或建業企業所匯，並為兩造所不爭，是如附
        表三編號1 、2 之款項尚非原告直接給付予被告壬○○
        之金額，應予剔除，餘金額合計956,006.6 元均為原告
        以建業企業名義所匯款項，被告壬○○亦不爭執，即堪
        認定。
      按貨幣因具有高度流通性及代替性，所有權與占有無法
        分離，因此法諺有「貨幣屬於其占有者」之說，即貨幣
        之所有權與其占有融為一體之謂（鄭玉波著，黃宗樂修
        訂，民法物權，三民書局股份有限公司，民國97年5 月
        ，頁487） 。又依民法第69條第2 項規定：「稱法定孳
        息者，謂利息、租金及其他因法律關係所得之收益」，
        而有收取法定孳息權利之人，按其權利存續期間內之日
        數，取得其孳息，亦為同法第70條第2 項所明定。本件
        原告尚主張其請求之美金中，並包含被告壬○○收受匯
        款後所殖利息美金38903.05、2875.12 元，被告壬○○
        對於該利息金額亦未爭執，惟上開利息即法定孳息之產
        生係被告壬○○持有原告所匯美金帳戶內所孳生之金額
        ，因在該期間內被告壬○○為系爭美金之所有權人，依
        上揭規定意旨，該利息所得應屬被告壬○○依法可得收
        取之法定孳息，原告請求之金額自應扣除該部分之請求
        。綜合上述，是原告請求其所匯美金款項中之美金46
        3,120.58元（504898.00 －00000.05－2875.12=463120
        .58） ，即屬有據，應予准許。
      雖被告以原告之給付係為避免新加坡之稅負，故匯至國
        內，而有不法原因為給付，原告不得請求依不當得利返
        還云云，惟被告均未能對原告確有該不法之原因舉證以
        明，是其所辯自不足採，亦附此敘明。
  （2）被告丙○○部分
       原告主張被告丙○○曾無法律上原因收受原告新臺幣79
       7,805 元、1,834,242 元，合計為新臺幣12,970,272元
       及新加坡幣300,628.5 元、502,638.71元、400,940.07
       元，合計為新加坡幣1,204,207.28元。被告丙○○對於
       原告匯款金額自承於83年7 月28日收受建業企業匯款新
       臺幣797,805 元、83年9 月21日收受建業企業匯款新臺
       幣1,834,242 、84年3 月1 日收受建業企業匯款新加坡
       幣300,628.5 元、84年5 月4 日收受建業企業匯款新加
       坡幣502,638.71元、84年8 月8 日收受建業企業匯款新
       加坡幣400,940.07元等語（本院卷六第6 頁）綦詳一致
       ，復有原告所提出匯款單5 紙（本院卷五第223 、224
       、225 、226 、227 頁）可資佐據，應堪認定屬實，是
       原告該部分之請求，即屬有據，應予准許。
  （3）被告庚○○○部分
       原告就被告壬○○所收受匯款部分，亦請求被告庚○○○返還，惟為被告庚○○○否認占有原告之金額，因被
       告孫蘇中慧與原告間應無法律關係，且非原告所直接給
       付之對象，均已如前述，則參照首揭不當得利之相關規
       定，原告尚不得向被告庚○○○請求系爭匯款，該部分
       應不予准許。
（二）基於借貸關係之請求
   1、按債務之免除，須由債權人向債務人表示免除其債務之意
      思始生效力，最高法院22年度上字第3973號著有判例，又
      民法第478 條規定：「借用人應於約定期限內，返還與借
      用物種類、品質、數量相同之物，未定返還期限者，借用
      人得隨時返還，貸與人亦得定一個月以上之相當期限，催
      告返還」。
   2、本件原告主張被告庚○○○向其借款新臺幣1,400,000 元
      ，並提出匯款單及存褶（本院卷五第233 、234 頁）為證
      被告庚○○○對於原告借款之事實及上揭書證之真均不爭
      執，惟仍以系爭債務業為原告所免除置辯，然被告庚○○○對於原告曾以意思表示向其表示免除之事實，並未舉證
      以明，既查無原告表示免除之事實，也未有跡證顯示兩造
      定有返還期限，是依上揭判例及規定意旨，被告庚○○○
      對於原告之請求負有返還借款之責。
   3、原告主張被告丙○○向其借款新臺幣7,800,000 元之事實
      ，並提出存褶（本院卷一第27頁）為證，被告對於向原告
      借貸該部分款項之事實並不爭執，惟以被告丙○○已清償
      新臺幣620, 000元外，其餘部分因原告同意免除被告之清
      償責任而消滅，惟被告丙○○對於該等有利於己之事實，
      亦無法舉證以明，自難為被告丙○○有利之認定，是該部
      分原告之請求，亦堪認屬實有據，應予准許。
（三）基於共同侵權行為之請求
      按民法第185 條第1 項前段所謂共同侵權行為，須共同行
      為人皆已具備侵權行為之要件，始能成立，最高法院78年
      度台上字第675 號裁判意旨可供參照，本件原告主張被告
      全體因共同侵權其財產權，而請求被告連帶負損害賠償責
      任。惟被告均否認有侵害原告財產權之事實，經查：原告
      關於被告乙○○、辛○○、己○、戊○○如何侵害取得系
      爭匯款等情，原於起訴時未具體說明，嗣原告僅以「原告
      直接匯至壬○○名下及原告直接匯至丙○○名下之金額總
      和，原告係將上開金額委任壬○○、庚○○○、丙○○管
      理，渠三人竟同稱上開全數款項均係原告給予之酬庸，構
      成對原告之共同侵權行為」云云（本院卷七第284 頁）作
      為被告共同侵權行為之事實，顯已與被告乙○○、辛○○
      、己○、戊○○無涉，且本院亦查無其等被告有何侵害原
      告之行為，是關於被告乙○○、辛○○、己○、戊○○之
      共同侵權行為請求，顯屬空言。至被告庚○○○亦未取得
      系爭匯款之持有，無侵害財產權可言。至被告丙○○、壬○○之取得系爭匯款，係原告主動所為，且兩造間並無何
      寄託關係，被告丙○○、壬○○將所收受款項視為己有，
      原不違反金錢之本質，已如前述，是被告丙○○、壬○○
      所為尚不具有違法性，亦不該當於侵權行為之要件，是參
      照前揭裁判意旨，原告該部分主張，均不足採。
（四）被告之抵銷
      按二人互負債務，而其給付種類相同，並均屆清償期者，
      各得以其債務，與他方之債務，互為抵銷。但依債之性質
      不能抵銷或依當事人之特約不得抵銷者，不在此限。又抵
      銷，應以意思表示，向他方為之。其相互間債之關係，溯
      及最初得為抵銷時，按照抵銷數額而消滅，民法第334 條
      第1 項、第335 條第2 項定有明文。被告壬○○、丙○○
      主張有與原告抵銷之事由並於審理中之97年6 月18日以下
      列各項匯款事實係可資抵銷之數額當庭向原告為抵銷之意
      思表示。依前開之規定，自應逐項判定其是否發生抵銷之
      效力，茲析述如下：
   1、被告壬○○主張其於兆豐國際商業銀行新興分行所匯出如
      附表四編號1 、3 、4 所列金額應予抵銷，提出匯款單2
      紙（本院卷五第39頁正、背面、第35頁背面）為證。原告
      對於附表四之匯出金額及相對人均不爭執，並有原告所提
      出被告庚○○○傳真所提及匯回之金額相符（本院卷一第
      32 頁） ，且該銀行亦有97年3 月11日（九七）兆興字第
      052 號覆函（本院卷五第173 頁）可資佐證，堪可認定。
      惟原告就上開被告壬○○積欠其總金額美金956,006.6 元
      內其中美金60,000元、500,000 元、12,500元、116,600
      元，允為抵銷，而捨棄其請求（本院卷七第283 頁），是
      該部分應認兩造已互為抵銷，而不能於原告本件請求之金
      額內再為抵銷，該部分之主張，自不可採。
   2、被告壬○○主張其於兆豐國際商業銀行新興分行所匯出予
      孫潤本如附表四編號2 所列金額應予抵銷，原告對被告壬○○匯出之金額並不爭執，且提出匯款單1 紙（本院卷五
      第38頁背面）為證。原告對於該匯出金額及相對人及被告
      壬○○抵銷之抗辯均不爭執，並有原告所提出被告庚○○○傳真，其所提及匯回之金額相符一致，以及前開銀行函
      件足敷佐證，亦堪認定。惟該金額係匯予孫潤本之金額，
      且無跡證顯示匯予該金額即形同匯予原告，由原告直接支
      配，是該筆匯款尚難認原告因被告壬○○之匯款而受有利
      益，自無法認屬兩造所互負之債務，該部分之抵銷尚於法
      未合，被告壬○○該部分之主張並不足採。
   3、被告壬○○主張其於合作金庫商業銀行高雄分行所匯出予
      被告庚○○○設於新加坡大華銀行帳戶之金額，係被告壬○○按原告指示匯回新加坡，而由原告提出使用之金額，
      應予抵銷。原告對於該匯出金額及相對人均不爭執，並有
      合作金庫商業銀行高雄分行97年3 月14日合金高外匯字第
      0970001367號函（本院卷五第196 頁）在卷亦可資為證，
      堪足認定。惟該等金額係匯予被告庚○○○所設帳戶之金
      額，且無跡證顯示所匯金額即形同匯予原告，由原告直接
      支配，是該筆匯款亦難認原告因被告壬○○之匯款而受有
      利益，無法認屬兩造所互負之債務，該部分之抵銷於法不
      合，被告壬○○該部分之主張並不足採。
   4、被告壬○○主張被告庚○○○於84年11月16日匯予孫潤本
      新臺幣66,000元、被告庚○○○於85年1 月4 日匯予孫功
      一新臺幣100,000 元、被告壬○○於86年7 月31日匯予被
      告丙○○新臺幣2,910,000 元、被告壬○○於86年10月8
      日匯予孫潤本新臺幣300,000 元、被告庚○○○於86年11
      月11日匯予孫潤本新臺幣200,000 元、被告庚○○○於87
      年1 月23日匯予孫潤本新臺幣150,000 元、被告庚○○○
      於88年3 月10日匯予被告丙○○新臺幣600,000 元、被告
      庚○○○於88年3 月10日匯予被告丙○○新臺幣1,400,00
      0 元、被告庚○○○於88年12月10日匯予被告孫潤本新臺
      幣100,000 元、被告庚○○○於87年8 月14日匯予被告丙○○新臺幣1,620,000 元、被告壬○○於87年9 月28日匯
      予被告孫潤本新臺幣1,663,000 元、被告壬○○於87年9
      月28日匯予被告孫潤本新臺幣2,000,000 元、被告壬○○
      於88年3 月10日匯予被告丙○○新臺幣3,808,225 元，均
      係按原告指示所匯之款項，應予抵銷，並提出匯款單13紙
      （本院卷五第31、32、33、34、35正面、36、37頁）為證
      。原告對於單據之真正並不爭執，惟否認上揭匯款係按原
      告指示所為。被告壬○○對於上揭匯款之原因及與原告有
      何關連，均未能舉證以明，亦尚難認符於抵銷之要件，其
      上開抵銷之主張並不足採。
（五）綜上所述，原告得向被告壬○○請求之金額應為新加坡幣
      3,469,862.38元、美金463,120.58元；得向被告丙○○請
      求之金額應為新臺幣20,770,272元（00000000＋0000000=
      00000000）、新加坡幣120,420,728 元；得向被告庚○○○請求之金額應為新臺幣1,400,000 元。
五、綜據上述，原告與被告丙○○、壬○○間相關匯款資金之法
    律關係尚無法以委任、寄託、贈與等法律關係說明，又原告
    借貸被告丙○○、庚○○○已足認定。則原告基於不當得利
    法律關係及消費借貸法律關係，請求被告壬○○返還新加坡
    幣3,469,862.38元、美金463,120.58元，及均自97年3 月28
    日爭點整理書狀繕本送達被告壬○○翌日之97年3 月30日起
    至清償日止按年息5%計算之利息；被告丙○○應返還原告新
    臺幣20,770,272元、新加坡幣1,204,207.28元，及其中新臺
    幣請求部分自起訴狀繕本送達被告丙○○翌日之96年6 月13
    日起至清償日止，新加坡幣請求部分自97年3 月28日爭點整
    理書狀繕本送達被告丙○○翌日之97年3 月30日起至清償日
    止，均按年息5%計算之利息；被告庚○○○應返還原告新臺
    幣1,400,000 元及自97年3 月28日爭點整理書狀繕本送達被
    告壬○○翌日之97年3 月30日起至清償日止按年息5%計算之
    利息。洵屬有據，應予准許，逾此範圍的請求尚屬無據，自
    應予以駁回。
六、本件兩造均陳明願供擔保請准為假執行或免為假執行之宣告
    ，經核均無不合，爰就原告勝訴部分，分別酌定相當之擔保
    金額准許之，至原告敗訴部分，其假執行之聲請即失所依附
    ，應予駁回。
七、本件為判決基礎之法律關係已臻明確，兩造其餘之攻擊防禦
    方法核與判決結果不生影響，毋庸一一論列，併此敘明。
八、結論：本件原告之訴為一部有理由，一部無理由，並依民事
    訴訟法第79條、第390 條第2 項、第392 條第2 項，判決如
    主文。
中    華    民    國    98    年    8     月    31    日
                  民事第二庭  法  官  古振暉
以上正本證明與原本無異。
如對本判決上訴，應於判決送達後20日內向本院提出上訴狀。
中    華    民    國    98    年    9     月    2     日
                              書記官  楊錫芬


司法院資訊處製作；財團法人民間司法改革基金會備份。
